臺灣高雄地方法院民事裁定　　　　　　　110年度抗字第184號
抗　告　人　陳忠成　
相　對　人　林冠良　
　　　　　　洪翠鴻　
上列當事人間聲請本票裁定事件，抗告人對於民國110 年10月28
日本院110 年度司票字第7841號裁定提起抗告，本院裁定如下：
    主  文
抗告駁回。
抗告程序費用新臺幣1,000 元由抗告人負擔。
    理  由
一、按執票人向本票發票人行使追索權時，得聲請法院裁定後強
    制執行，票據法第123 條定有明文。又本票執票人依上開規
    定，聲請法院裁定許可對發票人強制執行，係屬非訟事件程
    序，法院僅就形式上審查得否准許強制執行，惟此項裁定並
    無確定實體上法律關係存否之效力，如發票人就票據債務之
    存否有爭執時，應依訴訟程序另謀解決。其次，本票如載明
    免除作成拒絕證書，則執票人聲請裁定准予強制執行時，毋
    庸提出已為付款提示之證據，苟發票人抗辯執票人未為提示
    ，依票據法第124 條準用同法第95條但書規定，應由其負舉
    證之責（最高法院84年度台抗字第22號裁定意旨參照）。
二、本件相對人於原審聲請意旨略以：相對人執有抗告人於民國
    96年12月5 日簽發，票面金額新臺幣5 萬元，未載到期日，
    並免除作成拒絕證書之本票1 紙（下稱系爭本票），經提示
    未獲付款，爰依票據法第123 條規定，聲請裁定許可強制執
    行等語，並提出系爭本票為證。原裁定認相對人之聲請與票
    據法第123 條規定相符，而准其等對抗告人為強制執行。
三、抗告意旨略以：系爭本票之發票日為96年12月5 日，復因未
    載到期日而視為見票即付，相對人於110 年10月間始為本件
    聲請，系爭本票之請求權已罹於票據法第22條第1 項所定3
    年消滅時效，抗告人得行使時效抗辯拒絕給付。又抗告人與
    相對人素不相識，相對人亦不曾就系爭本票對抗告人為付款
    之提示，其等行使追索權之要件不合程式，乃原裁定遽依相
    對人之聲請，准其等以系爭本票對抗告人為強制執行，於法
    不合，爰提起抗告，請求廢棄原裁定等語。
四、經查，原裁定自系爭本票形式上之要件予以審查，認系爭本
    票無不應准許強制執行之情形，而許可相對人對抗告人為強
    制執行，經核於法並無違誤。至抗告人主張系爭本票之請求
    權消滅時效業已完成，且相對人不曾執系爭本票對其為付款
    之提示云云，惟系爭本票上已載明「免除作成拒絕證書」，
    揆諸前揭說明，相對人聲請裁定許可強制執行時，自無庸舉
    證證明其等已為付款提示，原裁定就此部分依票據文義形式
    審查已足。且系爭本票請求權消滅時效已否完成，及有無經
    相對人提示，均核屬相對人得否行使票據權利之實體問題，
    尚非本件非訟程序所得審究，應由抗告人另行提起訴訟以資
    解決，方屬適法。從而，本件抗告人執前詞指摘原裁定不當
    ，求予廢棄，為無理由，應予駁回。
五、據上論結，本件抗告為無理由，依非訟事件法第46條、第21
    條第2 項、第24條第1 項，民事訴訟法第495 條之1 第1 項
    、第449 條第1 項、第95條、第78條，裁定如主文。
中    華    民    國   110    年    11    月    24    日
                  民事第二庭    審判長法  官  陳宛榆
                                      法  官  施盈志
                                      法  官  林婕妤
以上正本係照原本作成。
本裁定不得再抗告。
中    華    民    國   110    年    11    月    25    日
                                      書記官  林君燕